最高法院民事裁定　　　　　　　　　　111年度台抗字第463號
抗　告　人　唯一三角窗土地開發有限公司
 
法定代理人　廖文彬
訴訟代理人　崔駿武律師
　　　　　　施拔臣律師
上列抗告人因與相對人聯友投資股份有限公司間請求分割共有物
再審之訴事件，對於中華民國111年2月25日臺灣高等法院裁定（
111年度再字第12號），提起抗告，本院裁定如下：
    主  文
抗告駁回。
抗告訴訟費用由抗告人負擔。
    理  由
一、按再審之訴，應於30日之不變期間內提起；該期間自判決確
    定時起算，判決於送達前確定者，自送達時起算。民事訴訟
    法第500條第1項、第2 項前段定有明文。又受第二審敗訴判
    決之必須合一確定共同訴訟人，僅其中一人或部分共同訴訟
    人於上訴期間內提起上訴，即可阻斷原判決之確定；嗣第三
    審法院以其上訴另有其他不合法情形，以裁定駁回其上訴者
    ，共同訴訟人不論有無提起第三審上訴，對原判決提起再審
    之訴時，其再審之不變期間，均應自駁回第三審上訴裁定確
    定翌日起算。此與必要共同訴訟人中一人提起上訴，須其上
    訴係合法，上訴效力即受第三審審判之效力，始及於共同訴
    訟人全體者，尚屬有間。另民事訴訟法第496條第1項第1 款
    所謂適用法規顯有錯誤，係指確定裁判為確定事實而適用法
    律，或就所確定之事實而為法律上之判斷，有顯然不合於法
    規規定，或與司法院解釋、憲法法庭裁判顯然違反者而言。
    是當事人自收受判決正本之送達時，對於判決理由，有無適
    用法規顯有錯誤之情形，即可知悉。至於當事人本人對於法
    規之瞭解程度如何，當不能影響同法第500條第1項、第2 項
    關於30日不變期間之起算。故以有同法第496條第1項第1 款
    所定事由提起再審之訴，計算是否逾上開30日之不變期間，
    應自裁判確定時起算，無同法第500條第2項再審理由知悉在
    後之適用。
二、本件抗告人主張原法院110年度重上字第233號判決（下稱原
    二審判決），有民事訴訟法第496條第1項第1 款所定事由，
    對之提起再審之訴。而原二審判決經同造當事人李國雄提起
    第三審上訴，因上訴不合法，經本院於民國110 年10月21日
    以110年度台上字第2893號裁定駁回上訴，並於同年11月4日
    送達李國雄。依上說明，抗告人提起本件再審之訴之不變期
    間，自該裁定確定時起算，加計在途期間2 日後，至同年12
    月6 日即告屆滿。乃抗告人遲至111年2月10日始依民事訴訟
    法第496條第1項第1 款規定，提起再審之訴，顯已逾上開30
    日之不變期間，自非合法。原法院認抗告人再審之訴為不合
    法，以裁定駁回之，理由雖未盡妥適，結論並無不合，於法
    尚無違誤。
三、抗告人雖以其接獲臺灣臺北地方法院民事執行處111年1月10
    日北院忠110 司執乙字第131710號函，方知原二審判決違反
    公寓大廈管理條例第4條第2項及民法第799條第5項規定，有
    民事訴訟法第496條第1項第1款所定事由，應有同法第500條
    第2 項再審理由知悉在後之適用，原裁定援引本院70年台再
    字第212號前判例、80年度台上字第719號判決要旨，增加法
    律所無之限制，有違憲法法律保留原則云云，為其論據。惟
    依上說明，抗告人不得以個人對於法規之瞭解程度如何，致
    知悉再審理由在後，而影響民事訴訟法第500條第1項、第 2
    項關於30日不變期間之起算。至於原裁定援引本院70年台再
    字第212號前判例、80年度台上字第719號判決要旨，無非係
    就當事人以民事訴訟法第496條第1項第1 款適用法規顯有錯
    誤之情形提起再審之訴，關於同法第500條第1項、第2 項所
    定30日不變期間起算之要件涵義及適用範圍，表示法律上之
    意見，難謂增加法律所無之限制，自無違反憲法法律保留原
    則。抗告論旨，猶執陳詞，指摘原裁定不當，聲明廢棄，非
    有理由。
四、據上論結，本件抗告為無理由。依民事訴訟法第495條之1第
    1項、第449條第1項、第95條、第78條，裁定如主文。
中    華    民    國   111    年    6     月    8     日
                      最高法院民事第三庭
                          審判長法官  沈  方  維  
                                法官  鍾  任  賜  
                                法官  陳  麗  芬  
                                法官  方  彬  彬  
                                法官  張  競  文  
本件正本證明與原本無異
                                      書  記  官
中    華    民    國   111    年    6     月    22    日